臺灣臺中地方法院刑事判決　　　　　　 100年度訴字第2660號
公　訴　人　臺灣臺中地方法院檢察署檢察官
被　　　告　郭堂杏
上列被告因毒品危害防制條例案件，經檢察官提起公訴（100 年
度毒偵字第2497號），判決如下：
    主    文
郭堂杏施用第一級毒品，累犯，處有期徒刑玖月；扣案如附表一
所示之物均沒收銷燬之，及扣案如附表三編號一所示之物均沒收
。又施用第二級毒品，累犯，處有期徒刑肆月；扣案如附表二所
示之物均沒收銷燬之。應執行有期徒刑壹年；扣案如附表一、二
所示之物均沒收銷燬之，及扣案如附表三編號一之物，均沒收。
    事    實
一、郭堂杏前於民國86年間偽造貨幣、肅清煙毒條例、藥事法、
    麻醉藥品管制條例等案件，經臺灣高等法院臺中分院87年度
    上訴字第121 號判決判處應執行有期徒刑10年4 月，其中偽
    造貨幣部分，上訴後，經最高法院89年度台上字第4087號判
    決駁回上訴確定（下稱第案）；復於86年間賭博案件，經
    本院86年中簡字第1200號簡易判決判處有期徒刑6 月，上訴
    後，經本院二審合議庭86年度中簡上字第268 號判決駁回上
    訴確定（下稱第案）；再於88年間因贓物案件，經臺灣雲
    林地方法院88年度易字第433 號判決判處有期徒刑7 月確定
    （下稱第案）；另於94年間因施用毒品案件，經本院94年
    度毒聲字第659 號裁定送觀察、勒戒後，認無繼續施用毒品
    之傾向，於94年6 月16日釋放出所，並經臺灣臺中地方法院
    檢察署檢察官以94年度毒偵字第1754號不起訴處分確定；其
    復於上揭觀察勒戒執行完畢釋放後5 年內之95年間，又因施
    用第一級毒品案件，經臺灣雲林地方法院95年度訴字第248
    號判決判處有期徒刑7 月確定（下稱第案），嗣適逢中華
    民國九十六年罪犯減刑條例公佈施行，經臺灣雲林地方法院
    法院96年度聲減字第647 號裁定減為有期徒刑3 月又15日確
    定，另上開第至案件，除偽造貨幣部分不得減刑外，餘
    經臺灣雲林地方法院法院96年度聲減字第647 號裁定減其宣
    告刑後，與不得減刑之偽造貨幣部分，合併定應執行有期徒
    刑8 年10月確定。郭堂杏入監執行後，於97年2 月25日因徒
    刑易科罰金執畢出監。
二、詎郭堂杏仍不知悔改，竟基於施用第二級毒品甲基安非他命
    之犯意，於100 年5 月16、17日某時許，在臺中市○區○○
    路133 巷21之1 號住處內，以將甲基安非他命置於玻璃管內
    點火燒烤起煙後而吸食其煙霧之方式，施用甲基安非他命1
    次；另基於施用第一級毒品海洛因之犯意，於同年月20日凌
    晨3 、4 時許，在前開處所內，以將海洛因置入於針筒加水
    稀釋，以針筒注射之方式，施用第一級毒品海洛因1 次。嗣
    於同年5 月20日8 時50分許，為警持本院核發之100 年度聲
    搜字第1691號搜索票，在其上開住處執行搜索，當場查獲其
    持有如附表一編號一、二、三所示海洛因、嗎啡錠，附表二
    所示之第二級毒品甲基安非他命，及附表三編號一所示之其
    所有供或預備供施用海洛因所用之注射針筒10支等物，並於
    100 年5 月20日13時40分許，為警採集其尿液送檢驗，結果
    呈嗎啡及甲基安非他命之陽性反應，而查悉上情。
三、案經臺中市政府警察局刑事警察大隊報告臺灣臺中地方法院
    檢察署檢察官偵查起訴。
    理    由
壹、程序方面：
一、本案被告郭堂杏所為不利於己之供述，並無出於強暴、脅迫
    、利誘、詐欺、疲勞訊問、違法羈押或其他不正之方法，亦
    非違反法定障礙事由經過期間不得訊問或告知義務之規定而
    為，依刑事訴訟法第156 條第1 項、第158 條之2 規定，應
    認其有證據能力。
二、按法院或檢察官得囑託醫院、學校或其他相當之機關、團體
    為鑑定，或審查他人之鑑定，並準用第203 條至第206 條之
    1 之規定（不包括第202 條囑託個人鑑定時應命鑑定人於鑑
    定前具結之規定），而鑑定之經過及其結果，應命鑑定人以
    言詞或書面報告，刑事訴訟法第208 條第1 項前段及第20 6
    條第1 項分別定有明文。另現行刑事訴訟法關於鑑定之規定
    ，除選任自然人充當鑑定人外，另設有囑託機關鑑定制度。
    依刑事訴訟法第198 條、第208 之規定，不論鑑定人或鑑定
    機關、團體，固均應由法院、審判長、受命法官或檢察官視
    具體個案之需要而為選任、囑託，並依同法第206 條之規定
    ，提出言詞或書面報告，始符合同法第159 條第1 項所定得
    作為證據之「法律有規定」之情形，否則所為之鑑定，仍屬
    傳聞證據。然於司法警察機關調查中之案件，為因應實務上
    ，或因量大、或有急迫之現實需求，併例行性當然有鑑定之
    必要者，例如毒品之種類與成分、尿液之毒品反應，或者槍
    、彈有無殺傷力等鑑定，基於檢察一體原則，得由該管檢察
    長對於轄區內之案件，以事前概括選任鑑定人或囑託鑑定機
    關、團體之方式，俾便轄區內之司法警察官、司法警察對於
    調查中之此類案件，得即時送請先前已選任之鑑定人或囑託
    之鑑定機關、團體實施鑑定，以求時效（法務部92年9 月1
    日法檢字第0920035083號函參照，刊載於法務部公報第312
    期）。此種由檢察機關概括選任鑑定人或概括囑託鑑定機關
    、團體，再轉知司法警察官、司法警察於調查犯罪時參考辦
    理之作為，法無明文禁止，係為因應現行刑事訴訟法增訂傳
    聞法則及其例外規定之實務運作而為。此種由司法警察官、
    司法警察依檢察官所概括選任之鑑定人或囑託鑑定機關、團
    體所為之鑑定結果，與檢察官選任或囑託為鑑定者，性質上
    並無差異，同具有證據能力。本案由臺中市政府警察局刑事
    警察大隊員警送請法務部調查局及行政院衛生署草屯療養院
    鑑定所出具之鑑定書（見本院卷第25至27頁），依據刑事訴
    訟法第159 條之立法理由及同法第206 條規定，復審酌毒品
    鑑定報告均係由專業機關人員本於其專業知識及儀器所作成
    ，自具有證據能力。另本案經臺中市政府警察局刑事警察大
    隊員警委託詮昕科技股份有限公司100 年6 月3 日所出具之
    報告編號00000000號濫用藥物尿液檢驗報告（見警卷第8 頁
    ），依據刑事訴訟法第159 條之立法理由及同法第206 條規
    定，復審酌尿液或藥物鑑定報告均係由專業機關人員本於其
    專業知識及儀器所作成，亦具有證據能力。
三、次按傳聞法則乃對於被告以外之人於審判外之言詞或書面陳
    述而為之規範。本件查扣如附表一、二、三所示之物品，均
    係屬物證，性質上非屬供述證據，自無刑事訴訟法第159 條
    第1 項規定傳聞法則之適用，而上開證物與本案具有關聯性
    ，亦無證據證明係公務員違法取得之物，依法自得作為證據
    。
貳、實體方面：
一、認定犯罪事實所憑之證據及理由：
  (一)上開犯罪事實，業據被告郭堂杏於偵訊、本院準備程序及審
    理中均坦白承認（見偵卷第43頁、本院卷第30頁背面、第35
    、63頁背面、第101 至102 頁）。又按海洛因係嗎啡經化學
    合成之半人工合成品，藥性倍於嗎啡，其經吸食或施打進入
    人體，藉人體解毒系統之代謝作用而分解成藥（毒）性較低
    之嗎啡，故於吸食或施打海洛因之煙毒嫌犯尿液中，可檢驗
    出嗎啡煙毒反應。又按常人如未施用毒品，其尿液應驗無毒
    品陽性反應，倘有施用者，約有90％於96小時內，均可自尿
    中排出，並驗有毒品陽性反應，此有行政院衛生署藥物食品
    檢驗局81年2 月8 日（81）藥檢壹字第001156號函可考；本
    件被告為警查獲後，於100 年5 月20日13時40分許，對其採
    集尿液送檢驗，經以酵素免疫學分析法（EIA ）篩檢，再以
    精密之氣相層析質譜儀法（GC/MS ）確認，結果呈嗎啡及甲
    基安非他命之陽性反應，有採集尿液（送驗）採證同意書、
    臺中市政府警察局委託鑑驗尿液代號與真實姓名對照表、詮
    昕科技股份有限公司100 年6 月3 日所出具之報告編號0000
    0000號濫用藥物尿液檢驗報告（見警卷第6 至8 頁）；此外
    ，復有如附表一、二、三所示之物扣案可資佐證。而扣案之
    附表一、二所示之物，經分別送請法務部調查局及行政院衛
    生署草屯療養院鑑定，結果分別檢出含有嗎啡、甲基安非他
    命之成分，亦有法務部調查局濫用藥物實驗室100 年6 月28
    日調科壹字第10023014960 號鑑定書及行政院衛生署草屯療
    養院草療鑑字100 年6 月8 日第0000000000號鑑定書附卷為
    憑（見本院卷25至27頁），足證被告上開任意性自白核與事
    實相符，應堪採信。堪認被告確實於事實欄二所載之時、地
    ，有施用海洛因、甲基安非他命之犯行。
  (二)又毒品危害防制條例業於92年7 月9 日修正公布，自93年1
    月9 日施行，將第20條、第23條之保安處分程序，單純區分
    為「初犯」、「五年內再犯」及「五年後再犯」三種；「初
    犯」者，經觀察、勒戒或強制戒治後，應為不起訴處分或不
    付審理之裁定；經觀察、勒戒或強制戒治執行完畢釋放後，
    「五年內再犯」者，依法追訴或裁定交付審理。至於經觀察
    、勒戒或強制戒治執行完畢釋放後，「五年後再犯」者，仍
    適用「初犯」規定，先經觀察、勒戒或強制戒治之程序。從
    而依上揭修正後之規定，限於「初犯」及「五年後再犯」二
    情形，始應先經觀察、勒戒或強制戒治程序，不能逕行起訴
    ，亦即設為施用毒品罪起訴條件之限制。倘被告於五年內已
    再犯，並經依法再為保安處分或追訴處罰者，縱其第三次（
    或第三次以上）施用毒品之時間，在初犯之保安處分執行完
    畢釋放五年以後，仍非屬「五年後再犯」之情形，而應依該
    條例第十條逕予刑罰制裁（最高法院95年度台非字第59號、
    第65號、98年度台非字第286 號判決、最高法院95年度第7
    次刑事庭會議決議、高等法院暨所屬法院98年度法律座談會
    刑事類提案第18號審查意見參照）。經查，本件被告曾於94
    年間，因施用毒品案件，經本院94年度毒聲字第659 號裁定
    送觀察、勒戒後，認無繼續施用毒品之傾向，於94年6 月16
    日釋放出所，並經臺灣臺中地方法院檢察署檢察官以94年度
    毒偵字第1754號不起訴處分確定；其復於上揭觀察勒戒執行
    完畢釋放後5 年內之95年間，又因連續施用第一級毒品案件
    ，經臺灣雲林地方法院以95年度訴字第248 號判決判處有期
    徒刑7 月確定，嗣適逢中華民國九十六年罪犯減刑條例公佈
    施行，經同法院96年聲減字第647 號裁定減刑為有期徒刑3
    月15日確定（即前開第案）等情，有臺灣高等法院被告前
    案紀錄表1 份在卷可考（見本院卷第4 至15頁）。從而，被
    告本件犯行距初次施用毒品犯行經觀察、勒戒執行完畢釋放
    雖已逾5 年，惟被告在前開觀察、勒戒執行完畢釋放後5 年
    內，既又因施用毒品案件，經法院追訴處罰確定，揆諸上開
    說明，本件被告施用第一、二級毒品之犯行與毒品危害防制
    條例第20條第3 項所指「五年後再犯」之情形不同，俱應依
    法訴追審理。
  (三)被告雖另於100 年5 月19日晚間某時，亦有施用海洛因及甲
    基安非他命，並於同年5 月20日13時40分許，為警採集尿液
    送檢驗結果亦呈嗎啡、甲基安非他命之陽性反應等情，該次
    犯行經本院另案100 年度訴字第2645號判決判處有期徒刑9
    月、4 月，合併定應執行有期徒刑1 年在案，有本院100 年
    度訴字第2645號判決書1 份、詮昕科技股份有限公司100 年
    6 月3 日所出具之報告編號00000000號濫用藥物尿液檢驗報
    告等在卷可稽（見本院卷第108 、109 至11 1頁）；惟參以
    被告於100 年12月6 日本院審理中自承：伊確實有在100 年
    5 月16或17日有施用甲基安非他命，100 年5 月20日凌晨3
    或4時 許有施用海洛因；這次（指本案）施用甲基非他命、
    海洛因與本院另案（指100 年度訴字第26 45 號案件不同，
    伊一天確實有施用海洛因好幾次等語（見本院卷第101 頁正
    、背面）。基此，堪認本件被告於事實欄二所載時間、地點
    ，施用海洛因、甲基安非他命之犯行，與被告另案100 年度
    訴字第2645號之施用海洛因、甲基安非他命之行為，在時間
    差距上，可以分開，足認其主觀上難認出於一次決意，在刑
    法評價上亦各具獨立性，每次行為皆可獨立成罪，可各自受
    評價之行為（參照最高法院96年度台上字第3531號判決意旨
    、97年度台上字第345 號判決意旨）足認其主觀上難認出於
    一次決意，在刑法評價上亦各具獨立性，併此敘明。
  (四)綜上所述，本案事證明確，被告施用第一級毒品海洛因及第
    二級毒品甲基安非他命之犯行，堪以認定，應依法論科。
二、論罪科刑之理由：
  (一)按海洛因及甲基安非他命分屬毒品危害防制條例第2 條第2
    項第1 款及第2 款所指之第一級、第二級毒品，不得非法持
    有、施用。核被告施用海洛因及甲基安非他命之所為，各係
    犯毒品危害防制條例第10條第1 項、第2 項之施用第一級、
    第二級毒品罪。其於施用前分別持有第一級毒品海洛因與第
    二級甲基安非他命之低度行為，均為各自施用行為之高度行
    為所吸收，均不另論罪。
  (二)被告所犯上開施用第一級毒品海洛因罪及第二級毒品甲基安
    非他命罪，其犯意各別，行為互殊，應分論併罰之。
  (三)被告有事實欄一所載之前科，並於97年2 月25日因徒刑易科
    罰金執畢出監等情形，有臺灣高等法院被告前案紀錄表1份
    （見本院卷第4 至15頁）在卷足稽，其於受有期徒刑執行完
    畢後之5 年內，故意再犯本案有期徒刑以上之2 罪，均為累
    犯，均應依刑法第47條第1 項之規定，各加重其刑。
  (四)至被告於本院雖陳稱：伊曾供出毒品來源為綽號「阿敏」之
    徐慶全，確實有供出毒品上手云云（見偵卷第43頁背面、本
    院卷第35頁）；惟查，經檢警對綽號「阿敏」男子實施通訊
    監察後，並未發現該綽號「阿敏」男子涉有販賣毒品犯行。
    又檢警對被告涉嫌販賣毒品一案實施通訊監察時，另發現吳
    明豐亦涉有販賣毒品犯行，乃聲請對吳明豐為擴線偵查，並
    因而查獲，並非因被告供出而開始偵查並查獲。另第三人張
    明欽部分，亦係檢察官對綽號「阿敏」男子實施通訊監察過
    程中所發覺，並非因被告供出而查獲，上開事實有臺灣臺中
    地方法院檢察署100 年11月4 日中檢輝道100 蒞8226字第13
    4313號函、100 年度偵字第13574 號、第15039 號起訴書在
    卷可參（見本院卷第91-1、91-2頁、第55至56頁）。基此，
    自難認被告有該當於毒品危害防制條例第17條第1 項供出毒
    品來源，因而查獲其他正犯或共犯，而得減輕或免除其刑之
    情形。
  (五)爰審酌被告前因施用毒品犯行，經觀察、勒戒執行完畢後，
    仍故態復萌，再度施用毒品，無視毒品對健康之戕害及法律
    杜絕毒品之禁令；惟衡酌施用毒品係屬自戕行為，被告犯罪
    手段尚屬平和，尚未危害他人，所生損害尚非鉅大，復考量
    被告犯後坦承犯行，及施用毒品者均有相當程度之成癮性及
    心理依賴，其犯罪心態與一般刑事犯罪之本質不同，應側重
    適當之醫學治療及心理矯治為宜無視於國家對於杜絕毒品犯
    罪之禁令等一切情狀，分別量處如主文所示之刑，並定其應
    執行之刑。
  (六)扣案如附表一、二所示之物品，分別送請法務部調查局及行
    政院衛生署草屯療養院鑑定，結果分別檢出含有嗎啡、甲基
    安非他命之成分，有法務部調查局濫用藥物實驗室100 年6
    月28日調科壹字第10023014960 號鑑定書及行政院衛生署草
    屯療養院草療鑑字100 年6 月8 日第0000000000號鑑定書附
    卷為憑（見本院卷25至27頁），屬毒品危害防制條例第2 條
    第2 項第1 款、第2 款所規定之第一級、第二級毒品，應依
    同條例第18條第1 項前段規定，宣告沒收銷燬之（上開外包
    裝袋因分別已沾染第一級毒品海洛因及第二級毒品甲基安非
    他命，均無可析離，自應視為第一、二級毒品，併予沒收銷
    燬之）。另扣案如附表三編號一所示之注射針筒10支，為被
    告所有並供或預供施用海洛因所用之工具，業據被告供承在
    卷（見本院卷第100 頁背面），爰依刑法第38條第1 項第2
    款規定宣告沒收。至於附表三編號二所示之電子磅秤1 台，
    雖屬被告所有，惟非屬違禁物，且依現有卷證亦查無積極事
    證，核與本件被告施用第一、二級毒品案件有關連性，爰不
    予宣告沒收。另因檢驗所耗用之海洛因、甲基安非他命、嗎
    啡錠（2 顆）既已滅失，爰均不另為沒收之諭知，附此敘明
    。
據上論斷，應依刑事訴訟法第299 條第1 項前段，毒品危害防制
條例第10條第1 項、第2 項、第18條第1 項前段，刑法第11條、
第47條第1 項、第51條第5 款、第9 款、第38條第1 項第2 款，
判決如主文。
案經檢察官戚瑛瑛到庭執行職務。
中    華    民    國   100    年    12    月    20    日
                  刑事第十一庭  審判長法  官  王金洲
                                      法  官  江奇峰
                                      法  官  吳昀儒
以上正本證明與原本無異。
如不服本判決應於收受判決後10日內向本院提出上訴書狀，並應
敘述具體理由；其未敘述上訴理由者，應於上訴期間屆滿後20日
內向本院補提理由書（均須按他造當事人之人數附繕本）「切勿
逕送上級法院」。
                                      書記官  陳靖騰
中    華    民    國   100    年    12    月    20    日
 附表一：
┌──┬──────┬───────────┬────┐
│編號│毒品種類    │          數量        │ 備  註 │
├──┼──────┼───────────┼────┤
│ 一 │  海洛因    │壹包（驗淨重1.23公克，│ 粉塊狀 │
│    │            │空包裝重0.22公克）    │        │
├──┼──────┼───────────┼────┤
│ 二 │  海洛因    │貳拾捌包（驗餘淨重12.0│ 粉末狀 │
│    │            │4 公克，空包裝總重4.96│        │
│    │            │公克）                │        │
├──┼──────┼───────────┼────┤
│ 三 │  嗎啡錠    │參拾貳顆（餘32顆淨重約│        │
│    │            │5.12公克，空包裝總重約│        │
│    │            │4.13公克）            │        │
└──┴──────┴───────────┴────┘
 附表二
┌──┬──────┬───────────┬────┐
│編號│毒品種類    │   數  量             │備註    │
├──┼──────┼───────────┼────┤
│ 一 │甲基安非他命│壹包（驗餘淨重3.4454公│檢體編號│
│    │            │克）                  │B0000000│
├──┼──────┼───────────┼────┤
│ 二 │甲基安非他命│壹包（驗餘淨重0.1365公│檢體編號│
│    │            │克）                  │B0000000│
├──┼──────┼───────────┼────┤
│ 三 │甲基安非他命│壹包（驗餘淨重0.9559公│檢體編號│
│    │            │克）                  │B0000000│
├──┼──────┼───────────┼────┤
│ 四 │甲基安非他命│壹包（驗餘淨重0.4041公│檢體編號│
│    │            │克）                  │B0000000│
├──┼──────┼───────────┼────┤
│ 五 │甲基安非他命│壹包（驗餘淨重3.4215公│檢體編號│
│    │            │克）                  │B0000000│
├──┼──────┼───────────┼────┤
│ 六 │甲基安非他命│壹包（驗餘淨重2.6355公│檢體編號│
│    │            │克）                  │B0000000│
├──┼──────┼───────────┼────┤
│ 七 │甲基安非他命│壹包（驗餘淨重0.7436公│檢體編號│
│    │            │克）                  │B0000000│
└──┴──────┴───────────┴────┘
 附表三：
┌──┬──────┬───────────┬────┐
│編號│物品名稱    │   數量               │ 備  註 │
├──┼──────┼───────────┼────┤
│ 一 │注射針筒    │拾支                  │        │
│    │            │                      │        │
├──┼──────┼───────────┼────┤
│ 二 │電子磅秤    │壹台                  │        │
│    │            │                      │        │
└──┴──────┴───────────┴────┘
附錄本案論罪科刑之法條全文：
毒品危害防制條例第10條
施用第一級毒品者，處 6 月以上 5 年以下有期徒刑。
施用第二級毒品者，處 3 年以下有期徒刑。